臺灣高等法院臺中分院刑事裁定
110年度抗字第536號
抗  告  人  
即  受刑人  陳安和



上列抗告人因定應執行刑案件，不服臺灣彰化地方法院中華民國
110年3月29日裁定（110年度聲字第406號），提起抗告，本院裁
定如下：
    主  文
抗告駁回。
    理  由
一、抗告意旨略以：㈠行為人所犯數罪，倘屬相同類型之犯罪，
    且其行為態樣、手段、動機均相似者，於併合處罰時其非難
    重複程度更高，應酌定更低之執行刑；反之，行為人所犯數
    罪各屬不同犯罪類型，於併合處罰時其非難重複程度最高，
    應酌定較高之執行刑。㈡自刑法刪除連續犯規定，改以一罪
    一罰以來，各級法院對定應執行刑有數例可參照：①臺灣苗
    栗地方法院106年度執助戊字第107號案件，先、後共判有期
    徒刑合計219個月，定應執行刑為有期徒刑21個月，獲寬減
    刑期達原判刑期十分之九。②臺灣臺中地方法院98年度易字
    第2067號判決，判處宣告刑合計有期徒刑24年1月，更定應
    執行之刑為有期徒刑3年4月。③臺灣高等法院97年度上訴字
    第5195號判決之宣告刑合計為有期徒刑132年8月，更定應執
    行刑為有期徒刑8 年。④最高法院98年度台上字第6192號判
    決被告犯詐欺罪27次，判處合計有期徒刑30年7月，更定應
    執行之刑為有期徒刑4年。⑤臺灣臺中地方法院檢察署105年
    度壬字第6562號詐欺案件，判處合計有期徒刑97年8月，更
    定應執行之刑為有期徒刑2年10月。本件應考量抗告人即受
    刑人陳安和（下稱受刑人）所犯數罪所反應的人格特性、或
    已充分權衡審酌所為犯行的整體刑法目的、相關刑事政策及
    回復社會秩序的需求、相當原則、比例原則等自由裁量之內
    部界限，比較修正前後（刑法）規定，新法較有利於受刑人
    ，適用新法，請求撤銷原裁定云云。
二、按行為後法律有變更者，適用行為時之法律，但行為後之法
    律有利於行為人者，適用最有利於行為人之法律，刑法第2
    條第1項定有明文。又刑法第51條第5款於民國94年1月7日修
    正，同年2月2日公布，95年7月1日施行；同法第50條於102
    年1月23日修正公布施行，並自同年月25日生效。95年7月1
    日修正施行後刑法第51條第5款規定：「宣告多數有期徒刑
    者，於各刑中之最長期以上，各刑合併之刑期以下，定其刑
    期。但不得逾30年。」；102年1月25日修正施行後刑法第50
    條規定：「（第一項）裁判確定前犯數罪者，併合處罰之。
    但有下列情形之一者，不在此限：得易科罰金之罪與不得
    易科罰金之罪。得易科罰金之罪與不得易服社會勞動之罪
    。得易服社會勞動之罪與不得易科罰金之罪。得易服社會
    勞動之罪與不得易服社會勞動之罪。（第二項）前項但書情
    形，受刑人請求檢察官聲請定應執行刑者，依第51條規定定
    之。」是修正前第50條剝奪受刑人原得易刑處分之利益，而
    修正後刑法第50條則賦予受刑人在一定情形下，可選擇是否
    請求檢察官向法院聲請合併定應執行刑之權利，並非不問受
    刑人意願一律併合處罰之。查本件受刑人所犯如附表編號1
    至4所示之罪，其犯罪時間均為108年間，均係在前揭刑法第
    51條第5款、第50條修正公布施行後所犯，而無刑法第2條第
    1項比較新舊法之問題，均應逕適用新法；且受刑人所犯如
    附表編號2所示之罪所宣告之刑，屬得易科罰金之罪，所犯
    如附表編號1、3、4所示各罪所宣告之刑，屬不得易科罰金
    之罪，有修正後刑法第50條第1項但書規定之適用，應逕適
    用修正後之現行刑法第50條之規定，受刑人之抗告意旨稱本
    件應比較修正前後刑法之規定，顯有誤會。
三、次按裁判確定前犯數罪者，併合處罰之；數罪併罰，有二裁
    判以上者，依刑法第51條之規定，定其應執行之刑，刑法第
    50條第1項、第53條分別定有明文。復按法律上屬於自由裁
    量之事項，有其外部性界限及內部性界限，並非概無拘束。
    依據法律之具體規定，法院應在其範圍選擇為適當之裁判者
    ，為外部性界限；而法院為裁判時，應考量法律之目的，及
    法律秩序之理念所在者，為內部性界限。法院為裁判時，二
    者均不得有所踰越。在數罪併罰，有二裁判以上，定其應執
    行之刑時，固屬於法院自由裁量之事項，然仍應受前揭外部
    性界限及內部性界限之拘束（最高法院94年度台非字第233 
    號裁判意旨參照）。又執行刑之量定，係事實審法院之職權
    ，本有自由裁量之餘地，倘其所定執行刑，未逾法定刑範圍
    ，亦無明顯違背公平正義、法律秩序理念及目的等，即難指
    為違法或不當（最高法院100 年度台抗字第1044號裁定意旨
    參照）。再按數罪併罰之定應執行之刑，係出於刑罰經濟與
    責罰相當之考量，並非予以犯罪行為人或受刑人不當之利益
    ，為一種特別的量刑過程，相較於刑法第57條所定科刑時應
    審酌之事項係對一般犯罪行為之裁量，定應執行刑之宣告，
    乃對犯罪行為人本身及所犯各罪之總檢視，除應考量行為人
    所犯數罪反應出之人格特性，並應權衡審酌行為人之責任與
    整體刑法目的及相關刑事政策，在量刑權之法律拘束性原則
    下，依刑法第51條第5 款之規定，採限制加重原則，以宣告
    各刑中之最長期為下限，各刑合併之刑期為上限，但最長不
    得逾30年，資為量刑自由裁量權之外部界限，並應受法秩序
    理念規範之比例原則、平等原則、責罰相當原則、重複評價
    禁止原則等自由裁量權之內部抽象價值要求界限之支配，使
    以輕重得宜，罰當其責，俾符合法律授與裁量權之目的，以
    區別數罪併罰與單純數罪之不同，兼顧刑罰衡平原則。個案
    之裁量判斷，除非有全然喪失權衡意義或其裁量行使顯然有
    違比例、平等諸原則之裁量權濫用之情形，否則縱屬犯罪類
    型雷同，仍不得將不同案件裁量之行使比附援引為本案之量
    刑輕重比較，以視為判斷法官本於依法獨立審判之授權所為
    之量情裁奪有否裁量濫用之情事。此與所謂相同事務應為相
    同處理，始符合比例原則與平等原則之概念，迥然有別（最
    高法院100年度台上字第21號判決意旨參照）。經查：
  ㈠本件受刑人所犯如附表所示各罪，經原審法院判處罪刑確定
    ，並經原審法院以109年度聲字第1072號裁定應執行有期徒
    刑2年11月確定，然因附表編號1、2所示之罪刑，嗣經非常
    上訴程序而以最高法院110年度台非字第72號判決撤銷原判
    決，改判處有期徒刑1年、6月確定；附表編號3、4所示之罪
    刑，亦經非常上訴程序而以最高法院110年度台非字第73號
    判決撤銷原判決，改判處有期徒刑1年、7月，應執行有期徒
    刑1年2月確定，致原本定刑之基礎已經變動，自有另定應執
    行刑之必要。今受刑人所犯如附表所示各罪，先後經最高法
    院撤銷原判決，判處如附表所示之刑，均經分別確定在案，
    有各該判決書及臺灣高等法院被告前案紀錄表在卷可稽，嗣
    經臺灣彰化地方檢察署檢察官向原審法院聲請定其應執行之
    刑，原審法院審核卷證結果，認其聲請為正當，依刑事訴訟
    法第477 條第1 項，刑法第53條、第51條第5款，裁定其應
    執行刑為有期徒刑2年6月。
  ㈡受刑人就原審裁定附表編號1所示之罪，其宣告刑為有期徒刑
    1年；附表編號2所示之罪，其宣告刑為有期徒刑6月；附表
    編號3所示之罪，其宣告刑為有期徒刑1年；附表編號4所示
    之罪，其宣告刑為有期徒刑7月。其中附表編號3至4所示各
    罪，曾定應執行刑為有期徒刑1年2月；又前開編號1至4所示
    各罪宣告刑之總和為有期徒刑3年1月，曾定執行刑之宣告刑
    與未曾定應執行刑之總和則為有期徒刑2年8月。而原審裁定
    所定應執行刑有期徒刑2年6月，係於如附表編號1至4所示各
    罪各宣告刑中之刑期最長之有期徒刑1年以上，各刑合併之
    刑期3年1月之範圍內，重新定其應執行刑，未逾越法律所規
    定範圍之外部性界限，且亦為各該罪前曾定應執行刑（附表
    編號3、4）與未曾定執行刑之宣告刑（附表編號1、2）之刑
    期總和有期徒刑2年8月以下之範圍，亦合於裁量之內部性界
    限，足認原審此項裁量職權之行使，並無違反法律之目的及
    法律秩序之理念所在，符合外部性、內部性界限，屬法院裁
    量職權之適法行使，依據上揭說明，原審裁定並無不當。
  ㈢另按刑法第57條所示之量刑因子，於相同類型之不同個案，
    並不相同，經不同法院於不同時空為直接審理後，自有不同
    之裁量結果，遑論不同被告所犯之不同類型案件。尚難以個
    案之罪名、罪數為唯一標準，強求各法院為一致之量刑。而
    執行刑之酌定，尤無必須按一定比例、折數衡定之理，此與
    所謂相同事務應為相同處理，始符合比例原則與平等原則之
    概念，迥然有別。尚無從引用本案判決或他案酌定應執行刑
    之比例，作為原裁定是否適法之判斷基準（最高法院104年
    度台抗字第946號裁定意旨參照）。原裁定所定之執行刑，
    既無何濫用裁量權或失諸過重之違法不當情事，仍不得僅憑
    本案定應執行刑裁量所定之刑期，與受刑人認知之另案量刑
    結果有所差異，即率指原裁定違反比例原則或平等原則；況
    各定執行刑案件與本案間之案情本有不同，自難比附援引。
    據此，自難因原裁定所定應執行刑刑期減輕幅度未符受刑人
    之預期，即認原裁定有何違法或不當。
  ㈣綜上，受刑人執前詞提起抗告，請求撤銷原裁定，其抗告為
    無理由，應予駁回。
五、據上論斷，應依刑事訴訟法第412 條，裁定如主文。
中　　華　　民　　國　　110 　年　　5 　　月　　7 　　日
              刑事第十一庭　審判長法　官　張意聰
                                  法　官　周瑞芬
                                  法　官　陳慧珊
以上正本證明與原本無異。
如不服本裁定，得於收受送達後五日內向本院提出再抗告書狀（
須附繕本）。
                                  書記官  李淑芬
中　　華　　民　　國　　110 　年　　5 　　月　　7 　　日
 
 附表：受刑人陳安和定應執行刑案件一覽表
編       號         1        2        3       4 罪       名  施用第一級毒品 施用第二級毒品  施用第一級毒品 施用第二級毒品 宣   告  刑  有期徒刑1年 有期徒刑6月 有期徒刑1年  有期徒刑7月 犯 罪 日 期  108.01.31 108.01.31 108年4月12日7時15分採尿回溯4日內之某時 108.04.10 偵 查 機 關年 度 案 號  彰化地檢108年度毒偵字第512號 彰化地檢108年度毒偵字第512號 彰化地檢108年度毒偵字第942號 彰化地檢108年度毒偵字第942號 最後事實審 法   院 彰化地院 彰化地院 彰化地院 彰化地院  案   號 108年度訴字第 569號 108年度訴字第 569號 109年度訴緝字第17號 109年度訴緝字第17號  判決日期 108.06.28 108.06.28 109.04.14 109.04.14 確定判決 法    院 最高法院 最高法院  最高法院 最高法院  案    號 110年度台非字第72號 110年度台非字第72號 110年度台非字第73號 110年度台非字第73號  判決確定日    期 110.01.27 110.01.27 110.01.28 110.01.28 是否為得易科罰金之案件  不得易科、 不得社勞 得易科、 得社勞 不得易科、 不得社勞 不得易科、 不得社勞 備       註  彰化地檢109年度執緝字第105號 （110年度執更字第233號） 彰化地檢109年度執緝字第105號 （110年度執更字第234號） 彰化地檢109年度執字第2669號 （110年度執更字第298號） （編號3至4已定刑1年2月） 彰化地檢109年度執字第2669號 （110年度執更字第298號） （編號3至4已定刑1年2月）